---
title: "Confidence intervals"
author: "Evgeny Bakin"
date: '2024-06-08'
output: word_document
---

```{r setup, include=FALSE}
knitr::opts_chunk$set(echo = TRUE)

library(tidyverse)

```

# Эксперимент №1: одноцентровое, одновыборочное исследование по повышению уровня гемоглобина

t.test (имя столбца в датасете в котором измеряют доверительный интервал \~ 1, conf.level - уровень доверия (с вероятностью накроет истинное значение), data - source) broom::tidy - она парсит текст и представляет в виде таблички

C уменьшением объема выборки вырастает ширина ДИ, с увеличением объема выборки ширина ДИ снижается. Ширина ДИ обратно пропорциональна корню из объема выборки, тк высчитываем через стандартную ошибку и ширина ДИ несет в себе те же пропорции.

Чем больше вариативность признака, тем больше ширина ДИ. Зависимость прямо пропорциональная, во сколько раз больше вариативность (sd) во столько раз больше ширина ДИ.

Если хотим больший уровень доверия (99 процентов допустим), тем шире будет и ДИ, но зависимость не линейная

```{r exp_1}

sample_size <- 750 # Количество пациентов, прошедших, терапию

Hg_improve <- 15 # Истинное среднее изменение уровня Hg (в ГЕНЕРАЛЬНОЙ СОВОКУПНОСТИ)

Hg_sd <- 10 # Разброс в улучшении Hg

df_trial <- data.frame(
  ID = 1:sample_size,
  Hg_change = rnorm(sample_size, mean = Hg_improve, sd = Hg_sd)
)

t.test(Hg_change ~ 1, conf.level = 0.095, data = df_trial) #получили среднее и ДИ (только на них смотрим)

#запускаем т тест используя пайп, только тут мы в data указываем ., что означает возьми из указанного в пайпе датасета
trial_results <- df_trial %>% 
  t.test(Hg_change ~ 1, conf.level = 0.95, data = .) %>% 
  broom::tidy() %>% 
  mutate(CI_width = conf.high - conf.low) #создали столбик с шириной ДИ
  
trial_results

# Что происходит с ДИ при изменении:
# - объема выборки?
# - стандартного отклонения?
# - уровня доверия?

```

## Эксперимент №2: Можно ли доверять доверительному интервалу?

Генерируем данные для 100 экспериментов в каждом из которых по 3 пациента

nest() - в полученном дата фрейме будут дата фреймы в каждой строчке (одна строчка один эксперимент, в одном эксперименте по три пациента)

функция map проецирует данные data на функцию t.test

далее создали новый столбик, в котором провели t.test

broom::tidy - приводит данные в новом столбике табличке красивой

чтобы не путались (не конфликтовали) функции из разных пакетов есть синтаксис: имя_пакета::имя_функции

```{r exp_2, echo=FALSE, fig.height=15}

num_experiments <- 1000 # Сколько экспериментов будем проводить?

sample_size <- 3 # Количество пациентов, прошедших, терапию
Hg_improve <- 15 # Истинное среднее изменение уровня Hg (в ГЕНЕРАЛЬНОЙ СОВОКУПНОСТИ)
Hg_sd <- 10 # Разброс в улучшении Hg

df_trial <- data.frame(
  exp_ID = rep(1:num_experiments, each = sample_size),
  patient_ID = rep(1:sample_size, num_experiments),
  Hg_change = rnorm(sample_size*num_experiments, mean = Hg_improve, sd = Hg_sd)
)

hist(df_trial$Hg_change)

trial_results <- df_trial %>% 
  group_by(exp_ID) %>% 
  nest() %>% 
  mutate(est_results = purrr::map(data, ~t.test(Hg_change ~ 1, conf.level = 0.95, data = .))) %>% 
  mutate(vector_est_results = purrr::map(est_results, ~ broom::tidy(.))) %>% 
  dplyr::select(-c(data,est_results)) %>% 
  unnest(vector_est_results) %>% 
  mutate(CI_width = conf.high - conf.low) %>% 
  mutate(out = ifelse((Hg_improve < conf.high) & (Hg_improve > conf.low), 'ok', 'missed'))

table(trial_results$out)

mean(trial_results$CI_width)

# Как зависит вероятность промаха при изменении:
# - объема выборки?
# - стандартного отклонения?
# - уровня доверия?

```

По результатам видим, что даже выброка из 3 пациентов накрывает в большинстве случаев истинное значение (накрывает с вероятностью 95 процентов) Подвох? Точность снижается, огромный ДИ. Малая выборка привела к огромному разбросу, совсем не понимаем размер клинического эффекта.

## Визуализация

пунктирная линия - истинное значение, ДИ синий - попали, ДИ красный - не попали

```{r exp_2_viz, echo=FALSE, fig.height=20}

ggplot(trial_results, aes(y = exp_ID)) +
  geom_errorbar(mapping = aes(xmin = conf.low, xmax = conf.high, color = out), size = 2) +
  geom_vline(xintercept=Hg_improve, linetype="dashed", 
                color = "black", size=2) +
  theme_bw() +
  theme(text = element_text(size = 30))  


```

Используемый метод определения ДИ работает с нормальным распределением

## Эксперимент №3: Точно можно доверять?

```{r exp_3, echo=FALSE}

num_experiments <- 1000 # Сколько центров поучаствует в эксперименте?

sample_size <- 70 # Количество пациентов, прошедших, терапию
avg_recovery_time <- 20 # Истинное среднее время до выздоровления (в ГЕНЕРАЛЬНОЙ СОВОКУПНОСТИ)

df_trial <- data.frame(
  exp_ID = rep(1:num_experiments, each = sample_size),
  patient_ID = rep(1:sample_size, num_experiments),
  recovery_time = rexp(sample_size*num_experiments, rate = 1/avg_recovery_time) 
)

hist(df_trial$recovery_time)

trial_results <- df_trial %>% 
  group_by(exp_ID) %>% 
  nest() %>% 
  mutate(est_results = purrr::map(data, ~t.test(recovery_time ~ 1, conf.level = 0.95, data = .))) %>% 
  mutate(vector_est_results = purrr::map(est_results, ~ broom::tidy(.))) %>% 
  dplyr::select(-c(data,est_results)) %>% 
  unnest(vector_est_results) %>% 
  mutate(CI_width = conf.high - conf.low) %>% 
  mutate(out = ifelse((avg_recovery_time < conf.high) & (avg_recovery_time > conf.low), 'ok', 'missed'))

table(trial_results$out)

# Как зависит вероятность промаха при изменении:
# - объема выборки?

```

Теперь промахивается с вероятностью 10-12 процентов, так как распределение экспоненциальное. Поэтому маленькие выборки до добра не доведут, так как по ним мы не знаем какое распределение, нормальное, экспоненциальное или какое либо еще. Что можем сделать в таком случае? Увеличить размер выборки. При экспоненциальном распределении выборка размером около 70 дает более менее приемлемый ДИ Диапазон работоспособности метода зависит от распределения, с которым работаем. Но так же и выборка, даже при кривом распределении большая выборка решает.

# Эксперимент №4: одноцентровое, двухвыборочное исследование по улучшению гемоглобина

Так выглядят дата фреймы для клин исследований примерно. (плечо - ID - конечная точка первичная)

Анализируем Recovery time с разбивкой по плечам исследований \~arm

В trial_results мы видим estimate1 - среднее для референса, estimate2 - среднее для терапии, доверительный интервал для разницы в средних времени выздоровления. Вывод по полученным данным терапия работа.

Данные распределены нормально (так нагенерили) поэтому можем доверять. Аналогично, если маленькие выборки, то ДИ не верим!

```{r exp_4}

sample_size <- 30 # Количество пациентов, прошедших терапию в каждой из групп

avg_recovery_time_R <- 20 # Истинное среднее время выздоровление для референса (в ГЕНЕРАЛЬНОЙ СОВОКУПНОСТИ)

avg_recovery_time_T <- 10 # Истинное среднее время выздоровление для теста (в ГЕНЕРАЛЬНОЙ СОВОКУПНОСТИ)

time_sd <- 3 # Разброс во времени выздоровление 

df_trial <- data.frame(
  arm = rep(c('R', 'T'), each = sample_size),
  patient_ID = rep(1:sample_size, 2),
  recovery_time = c(rnorm(sample_size, mean = avg_recovery_time_R, sd = time_sd),
                    rnorm(sample_size, mean = avg_recovery_time_T, sd = time_sd))
)

trial_results <- df_trial %>% 
  t.test(recovery_time ~ arm, conf.level = 0.95, data = .) %>% 
  broom::tidy() 
    
# ДИ для чего показывает функция?

```

# Эксперимент №4\*: двухвыборочное исследование по улучшению гемоглобина (многократное повторение)

Попробуйте повторить тот же подвиг, который мы делали для одногруппового исследования.

```{r exp_4_repeat}

```

# Эксперимент №5: тоже самое, только для вероятностей.

## Одновыборочное исследование

prop.test(num, num) - первое число сколько раз произошло исследуемое событие, второе число - сколько было экспериментов.

Проверяем ДИ на вероятность события. Как правило при анализе на входе только таблица и первое второе число для prop.test нужно еще как то посчитать.

Есть датафрейм - табличка с пациентами, в ней ид и статус по выздоровлению 1 - выздоровел, 0 нет. Подсчитываем количество их через count - получаем таблицу trial_results, затем берем prop.test(первое или второе число в столбце k, размер выборки) - получаем вероятность выздоровления и не выздоровления и для них оценить ДИ

```{r exp_5_1}

prop.test(3, 10) # Стандартный запуск оценки доли

sample_size <- 100 # Количество пациентов, прошедших терапию в каждой из групп

p_recovery <- 0.2 # Истинная вероятность выздоровления (в ГЕНЕРАЛЬНОЙ СОВОКУПНОСТИ)

df_trial <- data.frame(
  patient_ID = 1:sample_size,
  recovery_status = sample(c(1,0), sample_size, replace = TRUE, prob = c(p_recovery, 1 - p_recovery))
)

trial_results <- df_trial %>% 
  count(recovery_status, name = "k") 

prop.test(trial_results$k[1], sample_size)

prop.test(trial_results$k[1], sample_size) %>% 
  broom::tidy()

prop.test(trial_results$k[2], sample_size)

prop.test(trial_results$k[2], sample_size) %>% 
  broom::tidy()

```

## Двухвыборочное исследование

считаем в двух выборках и находим ДИ на разницу вероятностей. Подаем 2 вектора, в первом векторе - сколько раз случилось событие в первой и второй выборке, второй вектор - объем выборок

Снова подготовили дата фрейм

```{r exp_5_2}

prop.test(c(3,5), c(10,20)) # Стандартный запуск оценки разницы долей доли

#Если работаем с дата фреймом:

sample_size <- 100 # Количество пациентов, прошедших терапию в каждой из групп

p_R <- 0.1 # Истинная вероятность выздоровления для референса (в ГЕНЕРАЛЬНОЙ СОВОКУПНОСТИ)

p_T <- 0.2 # Истинная вероятность выздоровления для теста (в ГЕНЕРАЛЬНОЙ СОВОКУПНОСТИ)

df_trial <- data.frame(
  arm = rep(c('R', 'T'), each = sample_size),
  patient_ID = rep(1:sample_size, 2),
  recovery_status = c(sample(c(1,0), sample_size, replace = TRUE, prob = c(p_R, 1 - p_R)),
                      sample(c(1,0), sample_size, replace = TRUE, prob = c(p_T, 1 - p_T)))
)

trial_results <- df_trial %>% 
  count(arm, recovery_status, name = "k") %>% 
  filter(recovery_status == 1)  #оставляют только числовые значения для случаев произошедших событий

prop.test(c(trial_results$k[1], trial_results$k[2]), c(sample_size, sample_size))

prop.test(c(trial_results$k[1], trial_results$k[2]), c(sample_size, sample_size)) %>% 
  broom::tidy()

```

## Отношение шансов

Одна из наиболее универсальных метрик ассоциации двух бинарных признаков. Кейс-контроль и когортное исследование.

Для определения отношения шансов fisher.test(df\$column, df\$column) - оценится ассоциация между этими двумя бинарными признаками

Получаем, что в одной группе шанс события в определенное количество раз больше, чем в другой.

```{r exp_5_3}

sample_size <- 1000 # Количество пациентов, прошедших терапию в каждой из групп

p_R <- 0.1 # Истинная вероятность выздоровления для референса (в ГЕНЕРАЛЬНОЙ СОВОКУПНОСТИ)

p_T <- 0.2 # Истинная вероятность выздоровления для теста (в ГЕНЕРАЛЬНОЙ СОВОКУПНОСТИ)

df_trial <- data.frame(
  arm = rep(c('R', 'T'), each = sample_size),
  patient_ID = rep(1:sample_size, 2),
  recovery_status = c(sample(c(1,0), sample_size, replace = TRUE, prob = c(p_R, 1 - p_R)),
                      sample(c(1,0), sample_size, replace = TRUE, prob = c(p_T, 1 - p_T)))
)

fisher.test(df_trial$arm, df_trial$recovery_status)

fisher.test(df_trial$arm, df_trial$recovery_status) %>% 
  broom::tidy()

```

Изученные параметры получения ДИ покрывают большую часть исследований

# Эксперимент №6: Двусторонние vs. односторонние

```{r exp_6}

sample_size <- 100 # Количество пациентов, прошедших, терапию

Hg_improve <- 20 # Истинное среднее изменение уровня Hg (в ГЕНЕРАЛЬНОЙ СОВОКУПНОСТИ)

Hg_sd <- 6 # Разброс в улучшении Hg

Hg_change <- rnorm(sample_size, 
                   mean = Hg_improve, 
                   sd = Hg_sd) # На сколько изменился Hg у пациентов?

# Меряем, на сколько изменилось давление после терапии:
result <- t.test(Hg_change, 
                 conf.level = 0.95)

print('Двусторонний ДИ:')
print(result)

result <- t.test(Hg_change, 
                 conf.level = 0.95, 
                 alternative = 'greater')
print('Односторонний ДИ:')
print(result)

# Попробуйте правосторонний ДИ:

result <- t.test(Hg_change, 
                 conf.level = 0.95, 
                 alternative = 'less')
print('Односторонний ДИ:')
print(result)


```
