---
title: "Correlations_practice"
output: html_document
date: '`r Sys.Date()`'
---

```{r setup, include=FALSE}

knitr::opts_chunk$set(echo = TRUE)

library(readxl)
library(tidyverse)
library(GGally)
library(Hmisc)

```

# Загрузим датасет pima

```{r}

pima <- readxl::read_xlsx("pima.xlsx")

```

Посмотрим на датасет

```{r}

pima %>% 
    summary()

```

Что нас смущает? - наличие нулей, надо от них избавиться! Важно понимать, что означают переменные что может быть, а чего не может быть.
Давайте это исправим 
Когда получаем данные надо посмотреть - построить графики, посмотреть минимумы, максимумы

Не убираем нули - просто заменяем на NA (~na_if(.x, 0))

```{r}

pima_corrected <- pima %>% 
    # вставьте здесь свой код для исправления данных
    mutate(
        across(
            glucose:mass,
            ~ na_if(.x, 0)
        )
    )

```

Проверим наши данные ещё раз
Необходимо обращать внимание на нули и на минимумы и максимумы в данных, чтобы они были логичными. Важно!

```{r}

pima_corrected %>% 
    summary()

```

# Попробуем посчитать корреляции

Для начала давайте оценим корреляцию между pressure и age

Первым делом смотрим на данные
Сначала построим график:

```{r, fig.height=4, fig.width=4}

pima_corrected %>% 
    ggplot(aes(x = age, y = pressure)) + 
    geom_point(size = 1.1) + 
    
    # Добавим красивые подписи осей
    labs(x = "Возраст, лет", 
         y = "Диаст. артериальное давление, мм рт.ст.") + 
    
    # Поменяем оформление графика
    theme_bw()

```

Имеет ли смысл здесь искать линейную корреляцию?

Рассчитаем коэффициент корреляции Спирмена:
векторы должны быть одинаковой длины

```{r}

cor.test(pima_corrected$pressure,
         pima_corrected$age,
         method = "spearman")

```
Положительная корреляция

Проделайте аналогичный анализ для переменных mass и pressure:

1. Постройте диаграмму рассеяния 

```{r, fig.height=4, fig.width=4}

pima_corrected %>% 
    ggplot(aes(x = mass, y = pressure)) + 
    geom_point(size = 1.1) + 
    theme_bw()

```

2. Рассчитайте коэффициент корреляции
Берем Пирсона, так как похоже на линейную взаимосвязь

```{r}

cor.test(pima_corrected$mass,
         pima_corrected$pressure, 
          method = "pearson")

```

Давайте также проанализируем корреляцию между insulin и pregnant:

1. Построим диаграмму

```{r, fig.height=4, fig.width=4}

pima_corrected %>% 
    ggplot(aes(x = pregnant, y = insulin)) + 
    geom_point(size = 1.1) + 
    theme_bw()

```

2. Сделаем анализ

```{r}

cor.test(pima_corrected$insulin,
         pima_corrected$pregnant,
         method = "spearman")

```

3. Сделаем красиво

```{r, fig.height=4, fig.width=4}

pima_corrected %>% 
    ggplot(aes(x = mass, y = triceps)) + 
    geom_point(size = 1.1)  + 
    
    # Добавим красивые подписи осей
    labs(x = "ИМТ", 
         y = "Толщина кожной складки на трицепсе, мм") + 
    
    # Добавим на график значения R и p 
    
    geom_text(x = 50, 
              y = 25,
              label = "R = 0.65,\np < 0.001",
              hjust = 0,
              vjust = 1) + 
    
    # Добавим линию регрессии (имеет смысл при Пирсоне - линейная взаимосвязь), серая область - ДИ
    
    geom_smooth(method = "lm") +
    
    # Поменяем оформление графика
    theme_bw()

```


# Как выброс может испортить всю картину?

Данные без выброса

```{r, fig.height=4, fig.width=4}

# стандартизуем случайность
set.seed(45)


# генерируем данные
data_1 <- tibble(
    X = rnorm(25),
    Y = rnorm(25)
)

# строим график
data_1 %>% 
    ggplot(aes(X, Y)) + 
    geom_point() + 
    theme_bw()

```

```{r}

# считаем корреляции
cor.test(data_1$X, data_1$Y)
cor.test(data_1$X, data_1$Y, method = "spearman")

```

Данные с выбросом

```{r, fig.height=4, fig.width=4}

# добавляем выброс
data_2 <- data_1 %>% 
    bind_rows(
        tibble(X = 5, Y = 5)
    )

data_2 %>% 
    ggplot(aes(X, Y)) + 
    geom_point() + 
    theme_bw()

```


```{r}

cor.test(data_2$X, data_2$Y)
cor.test(data_2$X, data_2$Y, method = "spearman")

```

Каков вывод?


# Как ещё можно обработать данные?

Задача - посмотреть, как уровень glucose ассоциирован с mass, age, triceps

Вариант № 1 - делать вручную, как мы делали выше

Вариант № 2 - воспользоваться магией tidyverse

```{r}

pima_corrected %>% 
    
    # Выберем переменные для анализа (выбираем именно в dplyr dplyr::select)
    dplyr::select(glucose, mass, age, triceps) %>% 
    
    # Переведём наши данные в длинный формат
    pivot_longer(!glucose) %>% 
    
    # Сгрупируем переменные по имени
    group_by(name) %>% 
    
    # Рассчитаем значения р и R
    dplyr::summarise(
        R = cor.test(glucose, value, method = "spearman")$estimate,
        p = cor.test(glucose, value, method = "spearman")$p.value
    ) %>% 
    #разгруппировываем датасет, так как может помешать группировка
    ungroup() %>% 
    mutate(p.adj = p.adjust(p, method = "holm")) #поправка на множественные сравнения - занимаемся множественным тестированием гипотез. Используем поправку холема-бонферрони
    
```


Попробуйте таким же способом рассчитать как уровень glucose ассоциирован с insulin, pressure и pregnant

```{r}

    
```


Вариант №3 - когда надо совсем быстро:

Построение корреляционных матриц:

```{r}

rcorr(as.matrix(pima_corrected[1:8]),
      type = "spearman")

```

Красивые графики:

```{r}

beatutiful_plot <- ggpairs(pima_corrected[1:4])

print(beatutiful_plot, progress = F)

```



