---
title: "Linear regression"
author: Jelena Cuklina
output:
  html_document:
    toc: true
    toc_float: true
    code_folding: hide
---

Loading the packages
```{r}
library(tidyverse)
library(GGally)
library(broom)
library(ggfortify)
library(Hmisc)
```

 Setup 
```{r}
extra <- FALSE
mathematical <- FALSE
```

как будут выглядеть графики:
```{r}
theme_set(theme_bw())
```

# Load data ---------------------------------------------------------------

 Dataset:  brainhead.dat
 Source: R.J. Gladstone (1905). "A Study of the Relations of the Brain toto the Size of the Head", Biometrika, Vol. 4, pp105-123
 Description: Brain weight (grams) and head size (cubic cm) for 237 adults classified by gender and age group.
 Variables/Columns
 Gender    /* 1=Male, 2=Female  */
 Age Range  /* 1=20-46, 2=46+  */
 Head size (cm^3)  
 Brain weight (grams)  

 Loading the data
```{r load-data}
brainhead_dat <- read_table2("brainhead.dat.txt", 
                             col_names = FALSE)
# brainhead_dat <- read_table2("~/Downloads/regression_IB_intense_course/brain_head_data/brainhead.dat.txt", 
#                              col_names = FALSE)
names(brainhead_dat) <- c("Gender", "Age_range", "Head_size", "Brain_weight")
brainhead_dat$Gender <- as.factor(brainhead_dat$Gender)
brainhead_dat$Age_range <- as.factor(brainhead_dat$Age_range)
brainhead_dat <- brainhead_dat %>% select(Brain_weight, Head_size, Age_range, Gender)
```

 Explore the data 
 Hmisc::describe - полезная функция, если у вас незнакомый датасет (если до пары десятков переменных)
```{r}
ggpairs(brainhead_dat,  aes(colour = Gender, alpha = 0.4), legend = 3)+theme_bw()

Hmisc::describe(brainhead_dat)
```
непрерывные: вес мозга, размер головы, категориальные - диапазон возраста, пол

 extract the first two covariates to build the model
```{r}
gg_base <- ggplot(brainhead_dat, aes(y = Brain_weight, x = Head_size)) +  
  geom_point()
gg_base+theme_bw()
```

 Univariate model 
 Y - слева от ~ X справа (может быть несколько)
```{r}
model_univariate <- lm(Brain_weight ~ Head_size,  data = brainhead_dat)
summary(model_univariate)
```

 plot the data with the linear regression result. lm - линия линейной регрессии
```{r}
gg_uni <- gg_base +  
  geom_smooth(method = "lm", se = FALSE , fullrange=TRUE)
gg_uni #Does it look like the relationship is close to linear?
```

 Understanding the intercept and the slope
```{r}
gg_uni +ylim(c(0, 1600))+xlim(c(0, 5000))
```
 Slope = (1500 - 1000)/(4500 - 2500)
 intercept = ? 1500? 0? 300? 150?

#  Making predictions ------------------------------------------------------
```{r}
set.seed(42) # /*to create same random numbers below */
n_new <- 10
new_data <- data.frame(Head_size = runif(n_new, min = min(brainhead_dat$Head_size), 
                                         max = max(brainhead_dat$Head_size)),
                       Gender = sample(unique(brainhead_dat$Gender), size = n_new, replace = TRUE),
                       Age_range = sample(unique(brainhead_dat$Age_range), size = n_new, replace = TRUE))
predicted_brain_weight <- predict(model_univariate, new_data)
new_data$Brain_weight <- predicted_brain_weight
gg_fitted <- gg_uni + 
  geom_point(data = new_data, 
             color = "magenta", fill = "yellow", size =4, shape = 21)
gg_fitted
```

  testing prediction out of expected range
```{r}
new_data1 <- new_data %>%
  add_row(Head_size = 0, 
          Brain_weight = predict(model_univariate, newdata = data.frame(Head_size = 0)))
```
  How big is the brain with the head size of 0?

```{r}
gg_uni + 
  geom_point(data = new_data1, 
             color = "magenta", fill = "yellow", size =4, shape = 21)
```
Можно подставлять нелогичные и странные с точки зрения жизни параметры

#  Analyzing the model -----------------------------------------------------
 assessing the model fit
 fitted - y с крышечкой, то что получилось по оценке модели 
 resid - разница между brain weight и fitted (между измерением и оценкой модели)
```{r}
broom::augment(model_univariate)
```

 assess model metrics
```{r}
broom::glance(model_univariate)
```
получили 0,6 тк оперируем значениями от 0 до 1, то полученное значение не самое плохое. Пригодится ли для практики другой вопрос. p-value хороший. Линейная зависимость между весом мозга и размером головы есть.

 correlation of Brain weight and Head size
```{r}
cor(brainhead_dat$Brain_weight, brainhead_dat$Head_size)
```

 correlation squared of Brain weight and Head size
```{r}
cor(brainhead_dat$Brain_weight, brainhead_dat$Head_size)^2
```
если у нас одна переменная и она непрерывная, то линейная регрессия = корреляция

#  (Advanced) model diagnostics --------------------------------------------
```{r}
if (mathematical) {
  # /*what's mathematically most important is residuals*/
  # /*calculation of RSE is a multi-step story (degrees of freedom etc)*/
  residuals_sq <- residuals(model_univariate) ^ 2
  n_obs <- nrow(brainhead_dat)
  deg_freedom = n_obs - 2 # /*this is a tough concept, seriously*/
  rse <- sqrt(resid_sum_of_sq / deg_freedom)
  rmse = sqrt(resid_sum_of_sq / n_obs)
  residuals(model_univariate)
  # /*residuals satisfy a few conditions:*/
    # /* 1. Residuals should not depend on fitted value (align along the horizontal line)*/
    # /* 2. should be normally distributed (Q-Q plot should align along the line)*/
  autoplot( model_univariate,   which = 1:2,   nrow = 2,   ncol = 1)
  
  # /*also, linear regression is sensitive to outliers (leverage and )*/
  # /*points with high leverage lie in the "ends" of the X space*/
  hatvalues(model_univariate) # /*.hat column in "augment(model_univariate)"*/
  # /*some points have high influence, assessed with Cook's distance*/
  # /*influence assesses how the model would change if you leave the observation out*/
  cooks.distance(model_univariate) # /*.cooksd column in "augment(model_univariate)"*/
  extreme_points <- model_univariate %>%  
    broom::augment() %>%  
    select(Brain_weight, Head_size, 
           cooks_dist = .cooksd) %>%  
    arrange(desc(cooks_dist)) %>%   
    head()
  outliers <- model_univariate %>%  
    broom::augment() %>%  
    select(Brain_weight, Head_size, 
           leverage = .hat) %>%  
    arrange(desc(leverage)) %>%   
    head()
  extreme_heads <- rbind(extreme_points %>% select(-cooks_dist), 
                         outliers %>% select(-leverage)) %>% 
    pull(Head_size)
  brainhead_dat1 <- brainhead_dat %>%
    filter(!(Head_size %in% extreme_heads)) %>%
    add_row(Head_size = c(4600, 2800), Brain_weight = c(1000, 1500))
  gg_leverage <- gg_uni +
    geom_smooth(data = brainhead_dat1, method = "lm", se = FALSE, color = "red")+
    geom_point(data = data.frame(Head_size = c(4600, 2800), Brain_weight = c(1000, 1500)), 
               color = 'red', size = 3)+ # /*adding "high leverage points*/
    geom_point(data = extreme_points, color = 'purple', fill = "purple", size = 4, shape = 21) + # /*coloring top-cooks distance*/
    geom_point(data = outliers, color = 'pink', size = 3) # /*coloring top-leverage distance*/
    
  gg_leverage # /*note one top-leverage and top-cooks.dist overlap*/
  
}
```


# (Extra) Model object details ----------------------------------------------------
```{r}
if (extra) {
  # /*in addition to summary(model_univariate)*/
  coefficients(model_univariate)
  fitted(model_univariate) # /*equivalent to predict(model_univariate, brainh), but not exactly same, check: 1) all(predict(model_univariate, brainhead_dat) == fitted(model_univariate)); 2) summary(predict(model_univariate, brainhead_dat) - fitted(model_univariate))*/
  
  # /*in addition to tidy(model_univariate) and augment(model_univariate)*/
  tidy(model_univariate)
}
```

# univariate regression: categorical variable --------------------

```{r}
gg_cat <- ggplot(brainhead_dat, aes(Brain_weight)) +  
  geom_histogram(bins = 9) +  
  facet_wrap(vars(Gender), ncol = 1)
gg_cat # /*one gender has clearly higher brain mass*/
```

 build the model with categorical predictor
```{r}
model_univariate_cat <- lm(Brain_weight ~ Gender,  data = brainhead_dat)
summary(model_univariate_cat)
```
intercept в данном случае - среднее значение референсной категории
-112 - средняя разница между первой и второй категориями
Когда референсная категория очевидна, но мы можем насильно приказать какой будет интерсепт, чтобы не было приоритета у какой то категории

 modification to remove the intercept:
 + 0 убирает интерсепт, получаем ответ на вопрос отличается ли вес мозга значимо от нуля
```{r}
model_univariate_cat1 <- lm(Brain_weight ~ Gender + 0,  data = brainhead_dat)
summary(model_univariate_cat1)
```
полученный R-square очень большой, ассоциация очень сильная - размер мозга зависит от пола

#  Multivariate model 
```{r}
model_bivariate <- lm(Brain_weight ~ Head_size + Gender,  data = brainhead_dat)
summary(model_bivariate)
```


 multivariate without the intercept
```{r}
model_multivariate_noIntercept <- lm(Brain_weight ~ Head_size + Gender + 0, 
                                     data = brainhead_dat)
summary(model_multivariate_noIntercept)
```
 one intercept coefficient for each category

 comparing coefficients
```{r}
coefficients(model_multivariate_noIntercept)
coefficients(model_univariate)
coefficients(model_univariate_cat1)
```
Коэффициенты для разных моделей сравнивать изначально не очень корректно. 

 fitting the model with original X values
```{r}
brainhead_dat_fitted <- brainhead_dat %>%
  mutate(fitted = predict(model_bivariate, brainhead_dat))
```

 plot parallel slopes
```{r}
gg_parallel <- ggplot(brainhead_dat_fitted, 
                      aes(y = Brain_weight, x = Head_size, color = Gender)) +  
  geom_point() +  
  geom_line(data = brainhead_dat_fitted, 
            mapping = aes(y = fitted))+
  geom_line(data = brainhead_dat_fitted %>% filter(Gender == 2), 
            mapping = aes(y = fitted), size = 2)
gg_parallel + theme_bw()
```
можно исключить переменную гендер, она особо не влияет на прямую


 Two models
```{r}
gg_two_models <- ggplot(brainhead_dat_fitted, 
                        aes(y = Brain_weight, x = Head_size, color = Gender)) +  
  geom_point()+
  geom_smooth(method = "lm", se = FALSE)
```

# full model
```{r}
model_multivariate <- lm(Brain_weight ~ .,  data = brainhead_dat)
summary(model_multivariate)
```

 plotting it again
```{r}
brainhead_dat_fitted <- brainhead_dat_fitted %>%
  mutate(fitted_all = predict(model_multivariate, brainhead_dat))
gg_parallel_all <- ggplot(brainhead_dat_fitted, 
                      aes(y = Brain_weight, x = Head_size, color = Gender)) +  
  geom_point() +  
  geom_line(data = brainhead_dat_fitted, 
            mapping = aes(y = fitted_all, linetype = Age_range), size = 2)
gg_parallel_all + theme_bw() # /*see 4 parallel lines?*/
gg_parallel_all + theme_bw()+xlim(c(3500, 3600))+ylim(c(1200, 1400)) # /*zoom in to see*/
```

 Some extra material
```{r}
if (extra){
  # /*coefficients*/
  gg_coefs <- ggcoef_model(
    model_multivariate,
    no_reference_row = broom.helpers::all_categorical(),
    categorical_terms_pattern = "{level}/{reference_level}"
  )
  gg_coefs
}
```


 assess the model:
```{r}
glance(model_multivariate)
glance(model_univariate)
glance(model_univariate_cat)
```

 are models different in quality?

