---
title: "Install_Packages"
output:
  html_document:
      toc: true
      toc_float: true


---


```{r setup, include=FALSE}

knitr::opts_chunk$set(echo = TRUE,
                      warning = FALSE,
                      message = FALSE,
                      package.startup.message = FALSE
                      )

set.seed(42)

```

Инструкция по установке пакета для 
"Интенсива по статистике для биологов и медиков".

# Общие инструкции

Чтобы сделать работу в R удобнее, мы будем использовать RStudio — бесплатную 
интегрированную среду разработки (IDE) для R. Для скачивания RStudio на ваш компьютер, 
перейдите по ссылке:  
http://www.rstudio.com/products/rstudio/download/

Также стоит не забыть установить сам язык R.  

Рекомендуемая версия R для Windows 4.3.3    
https://cran.r-project.org/bin/windows/base/old/4.3.3/  

Рекомендуемая версия R для MacOS 4.2.1 (версия поддерживает процессоры Intel)    
https://cran.r-project.org/bin/macosx/base/

*Вы можете установить и более поздние версии R, но на них обнаружены ошибки в пакете `geomtextpath`*

Также, если вы работаете в Windows, для корректной установки некоторых пакетов вам может понадобиться `rtools`.
Актуальную для вашей версии R версию `rtools`  можно найти по ссылке:  
https://cran.r-project.org/bin/windows/Rtools/


# Установка всех пакетов

Если Вы не хотите устанавливать пакеты по одному, вы можете выполнить код из
следующего чанка и он установит все нужные пакеты. 

*Уточнение:* если у Вас не установлены пакеты `knitr`, и `rmarkdown` и вы хотите 
работать в rmarkdown документе, стоит заранее установить эти пакеты,  с помощью команды 
`install.packages(c("knitr", "rmarkdown"))` в консоли или обычном скрипте R.

```{r, eval = F}

# Код в этом чанке установит все необходимые пакеты за один раз

install.packages(
    c("tidyverse",
      "TrialSize",
      "epiR",
      "Hmisc",
      "corrplot",
      "readxl",
      "broom",
      "knitr",
      "openxlsx",
      "plotly",
      "factoextra",
      "FactoMineR",
      "pheatmap",
      "yardstick",
      "dagitty",
      "pROC", 
      "ggpubr", 
      "ggfortify", 
      "ggdag", 
      "GGally", 
      "ggbiplot", 
      "multcomp", 
      "sandwich", 
      "devtools",
      "geomtextpath",
      "ggExtra", 
      "ggridges",
      "rstatix"
      ))

```


# tidyverse

Установка семейства пакета `tidyverse`:

```{r, eval = F}

install.packages("tidyverse")

```

Минимальный код для проверки:

```{r}

library(ggplot2)
library(dplyr)

beav <- beaver1
beav$id <- 1:nrow(beaver1)
beav <- beav %>% mutate(activ = factor(activ))
ggplot(data = beav,
       aes(x = id, y = temp,
       group = activ, color = activ)) +
       geom_line() +
       geom_point()

```

Подробное описание семейства пакета `tidyverse`:  
https://tidyverse.tidyverse.org/


# broom

Установка пакета:

```{r, eval = F}

install.packages("broom")

```

Минимальный код для проверки:

```{r}

library(broom)


lmfit <- lm(mpg ~ wt, mtcars)
tidy(lmfit)

```

Подробное описание пакета:  
https://cran.r-project.org/web/packages/broom/vignettes/broom.html


# knitr

Установка пакета:

```{r, eval = F}

install.packages("knitr")

```

Минимальный код для проверки:

```{r}

library(knitr)

kable(head(iris))

```

Подробное описание пакета:  
https://cran.r-project.org/web/packages/knitr/knitr.pdf  
https://yihui.org/knitr/


# Hmisc

Установка пакета:

```{r, eval = F}

install.packages("Hmisc")

```

Минимальный код для проверки:

```{r}

library(Hmisc)

x1 <- rnorm(100)
x2 <- rnorm(100)
y <- exp(x1+x2+rnorm(100))
f <- lm(log(y) ~ x1 + poly(x2,3), y=TRUE)
abs.error.pred(lp=exp(fitted(f)), y=y)

```

Подробное описание пакета:  
https://cran.r-project.org/web/packages/Hmisc/Hmisc.pdf



# TrialSize

Установка пакета:

```{r, eval = F}

install.packages("TrialSize")

```

Минимальный код для проверки:

```{r}

library(TrialSize)

DLT=c(0.01,0.014,0.025,0.056,0.177,0.594,0.963)
Example.11.6.2<-AB.withDescalation(A=3,B=3,C=1,D=1,E=1,DLT=DLT)
Example.11.6.2
# Example.11.6.2[7]=0.2

```

Подробное описание пакета:  
https://cran.r-project.org/web/packages/TrialSize/TrialSize.pdf

# epiR

Установка пакета:

```{r, eval = F}

install.packages("epiR")

```

Минимальный код для проверки:

```{r}


library(epiR)

epi.sssupc(
    treat = 12,
    control = 11,
    sigma = 2,
    delta = 0.5,
    n = NA,
    power = 0.8,
    r = 1,
    alpha = 0.05
)

```

Подробное описание пакета:  
https://cran.r-project.org/web/packages/epiR/index.html  
https://cran.r-project.org/web/packages/epiR/vignettes/epiR_sample_size.html

# corrplot

Установка пакета:

```{r, eval = F}

install.packages("corrplot")

```

Минимальный код для проверки:

```{r}

library(corrplot)

## diverging colors
par(mar = c(0, 0, 0, 0) + 0.1)
plot(0, xlim = c(-0.1, 1), ylim = c(0, 1), type = 'n')
col = c('RdBu', 'BrBG', 'PiYG', 'PRGn', 'PuOr', 'RdYlBu')
for(i in 1:length(col)) {
colorlegend(COL2(col[i]), -10:10/10, align = 'l', cex = 0.8, xlim = c(0, 1),
ylim = c(i/length(col)-0.1, i/length(col)), vertical = FALSE)
text(-0.01, i/length(col)-0.02, col[i], adj = 0.5, pos = 2, cex = 0.8)
}


```

Подробное описание пакета:  
https://cran.r-project.org/web/packages/corrplot/corrplot.pdf



# openxlsx

Установка пакета:

```{r, eval = F}

install.packages("openxlsx")

```

Минимальный код для проверки:

```{r}

library(openxlsx)

wb <- createWorkbook()
addWorksheet(wb, sheetName = "S1")
addWorksheet(wb, sheetName = "S2")
addWorksheet(wb, sheetName = "S3")
activeSheet(wb) # default value is the first sheet active
activeSheet(wb) <- 1 ## active sheet S1
activeSheet(wb)
activeSheet(wb) <- "S2" ## active sheet S2
activeSheet(wb)


```

Подробное описание пакета:  
https://cran.r-project.org/web/packages/openxlsx/openxlsx.pdf



# plotly

Установка пакета:

```{r, eval = F}

install.packages("plotly")

```

Минимальный код для проверки:

```{r}

library(plotly)

plot_ly() %>% add_data(economics) %>% add_trace(x = ~date, y = ~pce)



```

Подробное описание пакета:  
https://cran.r-project.org/web/packages/plotly/plotly.pdf


# factoextra

Установка пакета:

```{r, eval = F}

install.packages("factoextra")

```

Минимальный код для проверки:

```{r}

library(factoextra)

data(decathlon2)
decathlon.active <- decathlon2[1:23, 1:10]
res.pca <- prcomp(decathlon.active, scale = TRUE)
fviz_pca_biplot(res.pca)


```

Подробное описание пакета:  
https://cran.r-project.org/web/packages/factoextra/factoextra.pdf


# FactoMineR

Установка пакета:

```{r, eval = F}

install.packages("FactoMineR")

```

Минимальный код для проверки:

```{r}

library(FactoMineR)
## Example two-way anova
data(senso)
res <- AovSum(Score~ Product + Day , data=senso)
res

```

Подробное описание пакета:  
https://cran.r-project.org/web/packages/FactoMineR/FactoMineR.pdf


# pheatmap

Установка пакета:

```{r, eval = F}

install.packages("pheatmap")

```

Минимальный код для проверки:

```{r}

library(pheatmap)
# Create test matrix
test = matrix(rnorm(200), 20, 10)
test[1:10, seq(1, 10, 2)] = test[1:10, seq(1, 10, 2)] + 3
test[11:20, seq(2, 10, 2)] = test[11:20, seq(2, 10, 2)] + 2
test[15:20, seq(2, 10, 2)] = test[15:20, seq(2, 10, 2)] + 4
colnames(test) = paste("Test", 1:10, sep = "")
rownames(test) = paste("Gene", 1:20, sep = "")
# Draw heatmaps
pheatmap(test)

```

Подробное описание пакета:  
https://cran.r-project.org/web/packages/pheatmap/pheatmap.pdf


# yardstick

Установка пакета:

```{r, eval = F}

install.packages("yardstick")

```

Минимальный код для проверки:

```{r}

library(yardstick)
library(dplyr)
data("two_class_example")
data("hpc_cv")
# Two class
accuracy(two_class_example, truth, predicted)


```

Подробное описание пакета:  
https://cran.r-project.org/web/packages/yardstick/yardstick.pdf


# dagitty

Установка пакета:

```{r, eval = F}

install.packages("dagitty")

```

Минимальный код для проверки:

```{r}

library(dagitty)
g <- dagitty("dag{ z <- x -> y }")
ancestorGraph( g, "z" )
g <- dagitty("pdag{ z -- x -> y }")
ancestorGraph( g, "y" ) # includes z

```

Подробное описание пакета:  
https://cran.r-project.org/web/packages/dagitty/dagitty.pdf


# pROC 

Установка пакета:

```{r, eval = F}

install.packages("pROC")

```

Минимальный код для проверки:

```{r}

library(pROC)

data(aSAH)

roc(outcome ~ s100b, aSAH)



```

Подробное описание пакета:  
https://xrobin.github.io/pROC/  
https://cran.r-project.org/web/packages/pROC/index.html


# ggpubr 

Установка пакета:

```{r, eval = F}

install.packages("ggpubr")

```

Минимальный код для проверки:

```{r}

library(ggpubr)

wdata = data.frame(
   sex = factor(rep(c("F", "M"), each=200)),
   weight = c(rnorm(200, 55), rnorm(200, 58)))
head(wdata, 4)

ggdensity(wdata, x = "weight",
   add = "mean", rug = TRUE,
   color = "sex", fill = "sex",
   palette = c("#00AFBB", "#E7B800"))


```

Подробное описание пакета:  
https://rpkgs.datanovia.com/ggpubr/  
https://cran.r-project.org/web/packages/ggpubr/index.html

# ggfortify 

Установка пакета:

```{r, eval = F}

install.packages("ggfortify")

```

Минимальный код для проверки:

```{r}

library(ggfortify)

m <- lm(Petal.Width ~ Petal.Length, data = iris)

autoplot(m, which = 1:6, ncol = 2, label.size = 3)


```

Подробное описание пакета:  
https://cran.r-project.org/web/packages/ggfortify/vignettes/basics.html  
https://cran.r-project.org/web/packages/ggfortify/index.html


# ggdag 

Установка пакета:

```{r, eval = F}

install.packages("ggdag")

```

Минимальный код для проверки:

```{r}

library(dplyr)
library(dagitty)
library(ggplot2)
library(ggdag)

dagify(
  y ~ x,
  m ~ x + y
) %>%
  ggplot(aes(x = x, y = y, xend = xend, yend = yend)) +
  geom_dag_point() +
  geom_dag_edges_arc() +
  geom_dag_text() +
  theme_dag()


```

Подробное описание пакета:  
https://r-causal.github.io/ggdag/  


# GGally 

Установка пакета:

```{r, eval = F}

install.packages("GGally")



```

Минимальный код для проверки:

```{r}

library(GGally)

data(flea)
ggpairs(flea, columns = 2:4, ggplot2::aes(colour=species)) 


```

Подробное описание пакета:  
https://ggobi.github.io/ggally/  
https://cran.r-project.org/web/packages/GGally/index.html


# ggbiplot 

Установка пакета:

```{r, eval = F}

install.packages("ggbiplot")

```

Минимальный код для проверки:

```{r}

library(ggplot2)
library(ggbiplot)


crime.pca <- 
  crime |> 
  dplyr::select(where(is.numeric)) |>
  prcomp(scale. = TRUE)

ggbiplot(crime.pca,
         labels = crime$st ,
         circle = TRUE,
         varname.size = 4,
         varname.color = "red") 

```

Подробное описание пакета:  
https://cran.r-project.org/web/packages/ggbiplot/readme/README.html

# multcomp

Установка пакета:

```{r, eval = F}

install.packages("multcomp")

```

Минимальный код для проверки:

```{r}

library(multcomp)

data(swiss)

lmod <- lm(Fertility ~ ., data = swiss)

glht(lmod, linfct = c("Agriculture = 0",
                      "Examination = 0",
                      "Education = 0",
                      "Catholic = 0",
                      "Infant.Mortality = 0"))

```

Подробное описание пакета:  
https://cran.r-project.org/web/packages/multcomp/index.html  



# sandwich 

Установка пакета:

```{r, eval = F}

install.packages("sandwich")

```

Минимальный код для проверки:

```{r}

library("sandwich")


data("PetersenCL", package = "sandwich")

m <- lm(y ~ x, data = PetersenCL)

sandwich(m)


```

Подробное описание пакета:  
https://cran.r-project.org/web/packages/sandwich/index.html  
https://sandwich.r-forge.r-project.org/

# devtools

Установка пакета:

```{r, eval = F}

install.packages("devtools")

```

Минимальный код для проверки:

*Пути к установленным пакетам и их перечень при проверке скрипта на вашем компьютере могут отличаться.*

```{r}

library(devtools)

loaded_packages()

```

Подробное описание пакета:  
https://devtools.r-lib.org/  

# geomtextpath

Установка пакета:

```{r, eval = F}

install.packages("geomtextpath")

```

Минимальный код для проверки:

```{r}

library(ggplot2)
library(geomtextpath)

t <- seq(5, -1, length.out = 1000) * pi

spiral <- data.frame(x    = sin(t) * 1:1000, 
                     y    = cos(t) * 1:1000,
                     text = paste("Like a circle in a spiral,",
                                  "like a wheel within a wheel,",
                                  "never ending or beginning,",
                                  "on an ever spinning reel")
                     )

ggplot(spiral, aes(x, y, label = text)) +
  geom_textpath(size = 7, vjust = 2, text_only = TRUE) +
  coord_equal(xlim = c(-1500, 1500), ylim = c(-1500, 1500))

```

Подробное описание пакета:  
https://allancameron.github.io/geomtextpath/


# ggExtra 

Установка пакета:

```{r, eval = F}

install.packages("ggExtra")

```

Минимальный код для проверки:

```{r}

library(ggplot2)
library(ggExtra)

data(iris)

piris <- ggplot(iris, aes(Sepal.Length, Sepal.Width, colour = Species)) +
  geom_point()

ggMarginal(piris, groupColour = TRUE, groupFill = TRUE)

```

Подробное описание пакета:  
https://cran.r-project.org/web/packages/ggExtra/vignettes/ggExtra.html

# ggridges

Установка пакета:

```{r, eval = F}

install.packages("ggridges")

```

Минимальный код для проверки:

```{r}

library(ggplot2)
library(ggridges)

data <- data.frame(x = 1:5, y = rep(1, 5), height = c(0, 1, 3, 4, 2))
ggplot(data, aes(x, y, height = height)) + geom_ridgeline()

```

Подробное описание пакета:  
https://cran.r-project.org/web/packages/ggridges/vignettes/introduction.html  
https://cran.r-project.org/web/packages/ggridges/index.html

# rstatix

Установка пакета:

```{r, eval = F}

install.packages("rstatix")

```

Минимальный код для проверки:

```{r}

library(rstatix)
library(dplyr)

data("ToothGrowth")

ToothGrowth %>% t_test(len ~ 1, mu = 0)


```

Подробное описание пакета:  
https://cran.r-project.org/web/packages/rstatix/index.html  
https://rpkgs.datanovia.com/rstatix/